【裁判字號】    97,聲,5
【裁判日期】    970317
【裁判案由】    定應執行刑
【裁判全文】
臺灣臺東地方法院刑事裁定                 97年度聲字第5號
聲  請  人  臺灣臺東地方法院檢察署檢察官
受  刑  人  甲○○
上列聲請人因受刑人數罪併罰有二裁判以上，聲請定其應執行之
刑（96年度執聲字第264號），本院裁定如下：
    主  文
甲○○所犯如附表編號壹、貳、肆、柒所示之罪視為減刑後所減
得之刑，與附表編號參、伍、陸不應減刑之犯罪所處之刑，應執
行有期徒刑貳拾年。
    理  由
一、聲請意旨略以：受刑人甲○○前因違反槍砲彈藥刀械管制條
    例等案件，先後經判決確定如附表所載，依刑法第53條、第
    51條第5款規定，應定其應執行之刑，爰依刑事訴訟法第477
    條第1項聲請裁定等語。
二、按刑法第53條規定，數罪併罰，有二裁判以上者，依第51條
    之規定，定其應執行之刑。又數罪併罰，應依分別宣告其罪
    之刑為基礎，定其應執行刑，此觀刑法第51條規定自明，故
    一裁判宣告數罪之刑，雖曾經定其執行刑，但如再與其他裁
    判宣告之刑定其執行刑時，前定之執行刑當然失效，仍應以
    其各罪宣告之刑為基礎，定其執行刑，不得以前之執行刑為
    基礎，以與後裁判宣告之刑，定其執行刑，最高法院著有59
    年臺抗字第 367號判例可資參照。再按行為後法律有變更者
    ，適用行為時之法律。但行為後之法律有利於行為人者，適
    用最有利於行為人之法律，現行刑法第2條第1項亦有明定。
    查受刑人於附表所列之裁判確定前，犯如附表所示之罪，而
    各罪均係於民國95年7月1日前所為，受刑人行為後，刑法有
    關數罪併罰之規定業於95年7月1日修正施行，其中刑法第51
    條第 5款規定由「宣告多數有期徒刑者，於各刑中之最長期
    以上，各刑合併之刑期以下，定其刑期。但不得逾20年」，
    修正為「宣告多數有期徒刑者，於各刑中之最長期以上，各
    刑合併之刑期以下，定其刑期。但不得逾30年」。經新舊法
    比較結果，修正後之刑法規定顯較不利於受刑人，依刑法第
    2條第1項之「原則從舊、例外從輕」規定，自應適用受刑人
    行為時即修正前刑法第51條第5款規定，定其應執行之刑。
三、經查，受刑人因於附表所列日期分別犯86年11月24日修正公
    布前之槍砲彈藥刀械管制條例第7條第4項、91年 1月30日公
    布廢止前之懲治盜匪條例第5條第1項第1款、刑法第212條、
    第337條、第271條第 2項、第1項、第346條第3項、第1項等
    罪，先後經臺灣臺中地方法院、臺灣南投地方法院、最高法
    院及本院判處如附表所載之刑確定，又臺灣高等法院臺中分
    院就附表編號 1至5所列之罪，先以87年度聲字第524號裁定
    其應執行有期徒刑17年 2月確定後，再經臺灣臺中地方法院
    就附表編號1至6所列之罪，以87年度聲字第2206號裁定其應
    執行有期徒刑20年確定，復經本院就附表編號1至7所列之罪
    ，以91年度聲字第 5號裁定其應執行有期徒刑20年確定。又
    受刑人入監服刑後，嗣經本院於96年 9月14日以96年度聲字
    第252號裁定其假釋中付保護管束，而於96年9月18日因縮刑
    假釋出監併付保護管束，至 104年10月14日保護管束期間始
    屆滿而徒刑執畢等情，有臺灣高等法院被告前案紀錄表 2份
    、聲請人所檢附之臺灣臺東地方法院檢察署受刑人甲○○（
    視為減刑）定應執行刑案件一覽表、同署檢察官91年度執更
    丙字第29號之1甲種執行指揮書、本院96年度聲字第252號、
    91年度聲字第 5號及臺灣臺中地方法院87年度聲字第2206號
    刑事裁定及如附表所列之刑事判決各 1份等件在卷可稽。又
    受刑人所犯如附表編號1、2、4、7所列各罪，其犯罪時間均
    在96年 4月24日以前，所犯悉合於中華民國96年罪犯減刑條
    例所定之減刑條件，而該條例於96年 7月16日施行之際，其
    雖尚非屬假釋中之人犯，然嗣經本院於96年 9月14日以96年
    度聲字第252號裁定其假釋中付保護管束，而於同年9月18日
    因縮刑假釋出監已如上述，依該條例第2條第2項前段之文義
    觀之，本條項視為已減刑之情形，似僅限於該條例施行之日
    業已緩刑或假釋中之人犯，始有適用，如係於該條例施行之
    日後，方起算緩刑期間或經核准假釋之人犯，則不與之，而
    須由檢察官或應減刑之人犯另行向該管法院聲請裁定減刑，
    惟參諸該條例第2條第2項之立法理由謂「緩刑人或假釋中之
    人犯，並非在監服刑，無立即辦理減刑之必要，為免除聲請
    裁定減刑之繁瑣程序，爰於第2項定明視為已依第1項規定減
    輕其宣告刑，由檢察官或軍事檢察官逕依第 1項減刑標準換
    算其應減得之刑，以減輕辦理減刑之作業負荷。但該緩刑之
    宣告或假釋經依法撤銷時，因必須執行原宣告刑或假釋殘餘
    刑期，故仍須依本條例規定聲請裁定減刑，爰設但書規定」
    ，可知該條項之立法目的，除在避免減刑條例之施行而造成
    司法資源無謂耗費外，亦在減輕檢察官或應減刑人犯聲請程
    序上之負擔，倘若不當限縮該條項之適用範圍，僅以其文義
    之狹為解釋，而置其立法目的毋論，則將使在該條例施行後
    始起算緩刑或經核准假釋之人犯，猶須依該條例第 8條規定
    聲請裁定減刑，始能獲此恩典，而非當然適用視為已減刑之
    擬制規定，以此差別待遇之，殊有失事理之平，是依該條例
    第2條第2項之目的解釋及合憲解釋而論，縱令應減刑之人犯
    係於該條例施行之日後始起算緩刑期間或經核准假釋，若其
    所犯之罪符合該條例所定之減刑要件，自仍有第2條第2項前
    段之適用，而視為已減其宣告刑。準此，受刑人所犯如附表
    編號1、2、4、7所列之罪，依該條例第2條第2項前段規定，
    均應視為已減其宣告刑二分之一，自毋庸聲請裁定減刑。茲
    聲請人以本院為如附表所列案件犯罪事實最後判決之法院，
    聲請定受刑人應執行之刑，本院經核認首揭聲請為正當，應
    就視為已減刑之罪與不得減刑之罪各所處之有期徒刑部分，
    定其應執行之刑，併援引臺灣臺東地方法院檢察署受刑人甲
    ○○（視為減刑）定應執行刑案件一覽表（誤寫漏載部分則
    逕予更正補充之）資為附表。另受刑人所犯如附表編號1至7
    所列之罪，雖曾經本院裁定定其應執行有期徒刑20年確定如
    上述，但因受刑人有前開視為已減其宣告刑之情形，參諸上
    揭說明，前定之執行刑當然失效，本院自應以附表編號1、2
    、4、7所列各罪視為減刑所減得之徒刑，與附表編號3、5、
    6 不應減刑之犯罪各所處之徒刑為基礎，重定其應執行之刑
    ，附此敘明。
四、爰依刑事訴訟法第477條第1項，刑法第2條第1項前段、第53
    條、修正前第51條第5款，中華民國96年罪犯減刑條例第2條
    第1項第3款、第2項前段、第6條、第11條，裁定如主文。
中    華    民    國    97    年    3     月    17    日
                  刑事第四庭  法  官  劉正偉
以上正本證明與原本無異。
如不服本裁定，應於裁定送達後5日內向本院提出抗告狀（須附
繕本）。
「切勿逕送上級法院」
                              書記官  王希文
中    華    民    國    97    年    3     月    17    日
附表：


司法院資訊處製作；財團法人民間司法改革基金會備份。
